臺灣臺北地方法院民事判決　　　　　　　 88年度簡上字第7號
上　訴　人　有限責任台北市退伍軍人協會員工消費合作社
法定代理人　甲○○
訴訟代理人　董安丹律師
被　上訴人　乙○○
訴訟代理人　謝仲瑜律師
上列當事人間請求給付票款事件，上訴人對於中華民國八十七年
十月二十六日本院台北簡易庭87年北簡字第5839號第一審判決提
起上訴，本院於民國九十四年八月十日言詞辯論終結，判決如下
：
    主  文
原判決廢棄。
被上訴人在第一審之訴及假執行之聲請均駁回。
第一、二審訴訟費用由被上訴人負擔。
    事實及理由
一、本件被上訴人，未於言詞辯論期日到場，核無民事訴訟法第
    385條所列各款之情形，爰依上訴人聲請，由其一造辯論而
    為判決。
二、被上訴人起訴主張：其執有上訴人所簽發，付款人為台北區
    中小企業銀行八德分行，如附表所示之支票三紙，面額共計
    3,638,250元，詎經提示竟因上訴人聲請禁止命令之假處分
    而不獲兌現，為此請求給付票款等語。
    上訴人則以：系爭三紙支票為上訴人簽發予總匯公司以預付
    承租總匯公司房屋之租金，均載有禁止背書轉讓，但因租賃
    物為法院拍賣，總匯公司應將前開三紙支票返還上訴人。惟
    總匯公司竟將系爭支票背書轉讓予上訴人，惟渠事實上並無
    票據實質原因關係，被上訴人取得系爭支票係無對價取得，
    依票據法第14條規定不得享有票據上權利，被上訴人起訴請
    求給付票款，為無理由等語置辯。
三、原審判決被上訴人勝訴，上訴人不服提起上訴，並聲明：(一)
    原判決廢棄。(二)被上訴人在第一審之訴駁回。(三)如受不利益
    之判決，願供擔保，請准宣告免予假執行。被上訴人則聲明
    ：上訴駁回。
四、被上訴人主張其持有上訴人所簽發，如附表所示付款人為台
    北區中小企業銀行八德分行，發票日依序為86年6月8日（原
    判決附表誤載為86年5月8日）、86年8月8日、86年9月8日，
    票面金額均為1,212,750元（原判決附表誤載為1,212,275元
    ），受款人為總匯公司之支票三紙，經被上訴人提示，分別
    於86年6月10日、86年12月29日、86年12月29日退票之事實
    ，均不爭執，並有上開支票及其退票理由單影本在卷可憑，
    自堪信為真實。再上訴人因向總匯公司承租房屋，並預簽連
    同系爭3紙支票在內，面額各1,212,750元之支票共12紙交予
    總匯公司，此並為兩造所不爭執。被上訴人請求給付票款，
    上訴人則辯稱被上訴人係惡意及無對價取得系爭支票，不得
    享有票據上之權利等語，經查：
　　(一)按以惡意或有重大過失取得票據者，不得享有票據上之權
　　　利。無對價或以不相當之對價取得票據者，不得享有優於
  　　其前手之權利，票據法第14條定有明文。所謂以不相當之
      對價取得票據者，不得享有優於其前手之權利，係指取得
      票據時，所提出之對價於客觀上其價值不相當者，其前手
      之權利如有瑕疵（附有人之抗辯），則取得人即應繼受其
      瑕疵，人的抗辯並不中斷，如前手無權利時，則取得人並
      不能取得權利而言。
    (二)上訴人辯稱總匯公司背書轉讓系爭3紙支票予被上訴人，
      實為通謀虛偽之意思表示，渠等間並無票據授受之實質原
      告關係，依票據法第14條之規定，不得向上訴人請求給付
      票款等語。被上訴人其與總匯公司係借貸關係等語。上訴
      人以被上訴人係無對價得系爭3紙支票，自應由上訴人就
      此負舉證責任。
    (三)上訴人為此以被上訴人及總匯公司為被告，訴請確認渠等
      間收受系爭3紙支票之借貸關係不存在，本院88年度重訴
      字第1987號判決被上訴人及總匯公司敗訴，被上訴人提起
      上訴，經台灣高等法院88年度上字第1548號廢棄原判決，
      駁回上訴人在原審之訴，上訴人上訴最高法院後，最高法
      院91年度台上字第1921號判決廢棄發回，由台灣高法院91
      年度上更(一)字第256號受理在案，因被上訴人於本件訴訟
      第一審判決後，即聲請假執行受償1,612,143元，抵充發
      票日86年6月8日支票之全金額部及86年8月8日支票之部分
      金額，上訴人乃就已清償之部分由確認之訴，變更給付之
      訴，就尚未受償發票日為86年8月8日支票金額中之
      813,357 元、86年9月8日支票金額1,212,750元確認消費
      借貸關係不存在，經台灣高法院91年度上更(一)字第256號
      判決被上訴人與總匯公司間就前述支票間之消費借貸關係
      不存在，及被上訴人另行給付上訴人1,612,143元及利息
      ；被上訴人上訴後，亦經最高法院94年度台上字第1196號
      判決上訴駁回確定，有本院88年度重訴字第1987號判決、
      台灣高等法院88年度上字第1548號判決、最高法院91年度
      台上字第1921號判決、台灣高等法院91年度上更(一)字第
      256號判決、最高法院94年度台上字第1196號判決在卷可
      憑。被上訴人由總匯公司背書轉讓取得系爭3紙支票，其
      原因關係即消費借貸關係，既經判決認定消費借貸關係不
      存在，上訴人辯稱被上訴人係無對價得系爭3紙支票，即
      堪認定。
    (四)上訴人係簽發包括系爭3紙支票在內共12紙支票予總匯公
      司，以預付其承租總匯公司房屋之租金，因承租房屋嗣為
      法院拍賣，於86年3月12日移轉所有權予訴外朱清發、王
      金樏等情，為兩造所不爭執，並有本院北院瑞85執子1361
      1字號5769號不動產權利移轉證書影本在卷可憑。按出租
      人於租賃物交付後，縱將其所有權讓與第三人，其租賃契
      約，對於受讓人，仍繼續存在，88年修正前民法第425條
      定有明文，原出租人即總匯公司所有房屋既因拍賣，所有
      權移轉與第三人，第三人即當然繼承原租賃契約之權利義
      務，總匯公司已非租賃契約之當事人，自無再受領租金之
      權利，就86年3月12日移轉所有權後到期之86年6、8、9月
      租金支票，應返還上訴人，不得再享有系爭支票之權利。
　　(五)被上訴人既係無對價得系爭3紙支票，不得享有優於其前
　　　手即總匯公司之權利，總匯公司既不得再享有系爭3紙支
      票之權利，被上訴人亦不得享有系爭3紙支票之權利。
五、綜上所述，上訴人抗辯被上訴人係無對價取得系爭3紙支票
    ，不得優於其前手總匯公司享有系爭支票之權利，自屬可信
    ，被上訴人主張上訴人應給付票款，為不足採。從而，被上
    訴人本於票據之法律關係，請求上訴人給付3,638,250元及
    自附表提示日起至清償日止，按年息6%計算之利息，為無理
    由，不應准許。其假執行之聲請亦失所附麗，應併予駁回。
    原審判命上訴人如數給付並為假執行之宣告，自有未洽。上
    訴意旨指摘原判決不當，求予廢棄改判，為有理由。自應由
    本院予以廢棄改判，如主文第2項所示。
六、本件事實已臻明確，兩造其餘攻擊或防禦之方法，經核於判
    決結果無何影響，爰不一一論述，附此敘明。
七、訴訟費用負擔之依據：民事訴訟法第78條。
中　　華　　民　　國　　94　　年　　8 　　月　　24　　日
                  民事第五庭審判長法　官   吳青蓉
                                  法　官　 張松鈞
                                  法  官   周美雲
┌────────────────────────────────────────────────────────┐
│附表：                                                                                         88年度簡上字第7號│
├──┬─────────┬─────────┬───────────┬─────────┬────────┬──┤
│編號│ 發　　票　　人　 │　付　　款　　人　│發　　　　票　　　　日│票面金額（新台幣）│提    示    日  │備考│
├──┼─────────┼─────────┼───────────┼─────────┼────────┼──┤
│001 │有限責任台北市退伍│台北區中小企業銀行│86年6月8日            │1,212,750元       │86年6月10日     │    │
│    │運人協會員工消費合│八德分行　　　    │                      │                  │                │    │
│    │作社              │                  │                      │                  │                │    │
├──┼─────────┼─────────┼───────────┼─────────┼────────┼──┤
│002 │有限責任台北市退伍│台北區中小企業銀行│86年8月8日            │1,212,750元       │86年12月29日    │    │
│    │運人協會員工消費合│八德分行　　　    │                      │                  │                │    │
│    │作社              │                  │                      │                  │                │    │
├──┼─────────┼─────────┼───────────┼─────────┼────────┼──┤
│003 │有限責任台北市退伍│台北區中小企業銀行│86年9月8日            │1,212,750元       │86年12月29日    │    │
│    │運人協會員工消費合│八德分行　　　    │                      │                  │                │    │
│    │作社              │                  │                      │                  │                │    │
└──┴─────────┴─────────┴───────────┴─────────┴────────┴──┘
以上正本係照原本作成
本件得上訴
中　　華　　民　　國　　94　　年　　8 　　月　　24　　日
                      　　 　　 　書記官   陳耀山
